# 新设企业合并中权益法核算的长期股权投资后续是否进行公允价值调整？

提问人：gwin92 时间：2013-10-31 13:16:32
两个集团公司（A、B)重组新成立一家公司（C），这两家集团公司都将注销。重组前A公司不但有子公司（全资、控股），还有一家权益法核算的公司a，A对a的持股比例为40%。在C公司建账时，对于a的长期股权投资按取得时的成本重新入账，由于合并日a公司公允价值超过原账面价值，故C对于a的长期股权投资按公允价值重新入账（假设a由于固定资产增值 100 万元）。后续财务报表日，C公司在确认对a的投资收益时要不要考虑在合并日对于固定资产的公允价值调整因素？也就是说要不要在后续对a的权益法核算里先按a的净利润乘以持股比例计算数据后，再将由于合并日固定资产增值部分对于合并日至财务报表日的折旧影响对投资收益进行调整？

回答人：chenyiwei
这个问题要注意区分A对a的投资是否构成了A的整体“业务”的内在组成部分。如果构成A的整体业务的内在组成部分，则C取得a的股权也属于业务合并的一部分，如果A的控股股东在重组后保持对C的控制权，则属于同一控制下合并，对a的长期股权投资应按在A的报表中的原账面价值入帐；如果A的控股股东不能控制重组后的C，则对于C而言属于非同一控制下企业合并。如果A对a的投资相对独立，与A的现有业务没有关联，则属于一项单独的资产购买业务（只不过与企业合并同时完成）。 在构成非同一控制下合并或者资产购买的情况下，C取得对a的长期股权投资是按照重组日的公允价值计量的，相应地在后续权益法核算中，应根据a的可辨认净资产在重组日的公允价值对a的帐面净利润进行调整后，才能作为权益法核算的依据。

提问人：liubin988513 时间：2013-10-31 21:48:33
请教陈老师为什么“如果A对a的投资相对独立，与A的现有业务没有关联，则属于一项单独的资产购买业务（只不过与企业合并同时完成）” 为什么单独将股权投资从净资产中拿出来呢？股权投资也是“ Input”中的一部分吧，因为本身就是一项经济资源-------

回答人：chenyiwei
企业对被投资单位不能控制的股权投资，与企业现有业务的资产和负债存在密切的“协同效应”的可能性较小，不直接参与企业直接经营的业务的运作，而是依据出资取得股利收益，所以不构成业务的可能性是比较大的。

提问人：liubin988513 时间：2013-10-31 22:06:30
再请教陈老师：ifrs3：B8 To be capable of being conducted and managed for the purposes defined, an integrated set of activities and assets requires two essential elements—inputs and processes applied to those inputs, which together are or will be used to create outputs. However, a business need not include all of the inputs or processes that the seller used in operating that business if market participants are capable of acquiring the business and continuing to produce outputs, for example, by integrating the business with their own inputs and processes. 是不是不需要单独拆分呢？
B12 In the absence of evidence to the contrary, a particular set of assets and activities in which goodwill is present shall be presumed to be a business. However, a business need not have goodwill.这里的商誉是否包含权益法下确认下的商誉呢？

回答人：chenyiwei
尽管有准则中的指引，但是否构成“业务”的判断仍然是相当主观的。我理解，你所引用的规定并不表明无需对一个法人的净资产不再进行拆分，笼统地将其归入一个业务。业务和法人并不存在一对一的对应关系，在实务中两者的关系可能是一对一、一对多、多对一或者多对多。 如果某个企业中的某项资产与其他资产、负债不存在内在的关联，而相对独立性较大，则该项资产有可能是另一项单独的业务，也可能是一项独立的不构成业务的资产，如果是后一种情形，就属于与企业合并同时完成的资产购买。 在本案例中，如果该联营企业属于A公司主营业务所处行业，或者处于上下游，且与A公司存在密切的关联交易，则构成A公司的“业务”内在组成部分的可能性较大；反之，如果属于无关联的另一行业，或者与A公司之间基本没有交易，则我理解属于另一项独立业务或者单独资产。
B12段中的商誉仅指合并商誉，对联营、合营企业投资的商誉是隐含在长期股权投资价值中的，不属于此处讨论的商誉范围。

提问人：ying0518 时间：2013-11-01 17:34:07
如果A的股东控制C，构成同一控制下企业合并，且a与A其他资产不构成协同效应的业务组成部分，那在C公司层面应当分别作为购买资产和同一控制下企业合并处理，是不是这样理解的？这样说起来，如果A还有其他不能控制的类似资产，都要这样处理了。

回答人：chenyiwei
我理解理论上应是这样。

提问人：ivancheng 时间：2013-11-03 17:21:07
准则讲解中企业合并部分在讲到“业务”时，“业务是指企业内部某些生产经营活动或资产负债的组合，该组合具有投入、加工处理和产出能力，能够独立计算其成本费用或所产生的收入。”这里似乎只强调了是否具有投入、加工以及产出的能力，并没有强调合并的会计主体之间的业务是否存在包含或相关联的关系。
那么您在这里的解释却考虑了a是否是A整体“业务”的内在组成部分，来判断是否是业务合并的一部分，请问为什么？ 另外，请问“’业务‘的内在组成部分”这个概念是来自何处？

回答人：chenyiwei
我并不是说“合并的会计主体之间的业务是否存在包含或相关联的关系”，而是讨论被合并方或者被购买方的资产之间是否存在构成一项业务所需要的关联性。 合并报表层面的“业务”确认是不考虑法人界限的。因此，如前所述，业务和法人并不存在一对一的对应关系，在实务中两者的关系可能是一对一、一对多、多对一或者多对多。“业务”的定义表明构成业务的资产和负债应当存在内在的关联性，例如，假设某个被购买方或者被合并方除了拥有一项业务以外，还拥有一块土地，该土地并非从事该业务经营所必需，而是一项独立性较强的资产，则不能认为该土地属于该业务的组成部分，应将其进行分拆。 虽然准则中并没有强调这一点，但上述理解应当是符合准则对“业务”的本质特征的表述的。

提问人：61309 时间：2013-11-04 15:49:06
请问陈老师。如果某公司收购同一控制下的另一公司100%股权，被收购公司目前处于建设期，办公大楼尚未完工，实质经营尚未开始，请问此时被收购公司是否形成业务，收购属于企业合并吗？

回答人：chenyiwei
判断筹建期或建设期内企业是否构成业务，可以考虑以下因素：（来源：IFRS 3（ 2008 ）附录B——应用指南部分第B10段） 1 、该企业是否已经开始了原计划中的主要经营活动 2 、该企业是否具备开展业务活动所需的员工、知识产权和其他投入，以及可运用于这些投入的加工处理过程 3 、该企业是否正在实施一项旨在具备产出能力的计划 4 、将可以赢得客户来购买其产出的产品、服务等 提示：上述要素并不要求全部齐备。

提问人：ivancheng 时间：2013-11-04 19:40:21
如果对于一个筹建期的企业，不满足您引用的要求，那么就不属于业务合并，需要作为购买资产来处理。 而您也提到了，在资产购买的情况下，对该联营企业的长期股权投资是按照重组日的公允价值计量的。可是对于一个处于筹建期的企业来说，其未来的不确定性非常大，其预计未来现金流的实现也存在很大的不确定性，那么如何来确定该项资产的入账价值呢？或者说“重组日的公允价值”一般可以依据哪些资料（例如评估报告等）来确定呢？

回答人：chenyiwei
如果不构成业务，那么就很难用收益法估计其整体股权的公允价值，只能采用成本法或者市场法评估其中单项资产的公允价值，作为确定整体公允价值的基础。主要依据是专业评估机构的评估报告。